【裁判字號】    92,訴,2172
【裁判日期】    920829
【裁判案由】    清償債務
【裁判全文】
臺灣高雄地方法院民事判決  九十二年度訴字第二一七二號
    原      告  台灣土地銀行股份有限公司
    法定代理人  甲○○
    訴訟代理人  庚○○
    被      告  丁○○
                戊○○
                丙○○
                己○○
                乙○○○
右當事人間清償借款事件，本院判決如左：
    主    文
被告應連帶給付原告新台幣貳佰零肆萬壹仟元及自民國八十九年十月十九日起至清償
日止按週年利率百分之九點四九計算之利息，並自民國八十九年十一月十九日起至清
償日止，其逾期在六個月以內者按上開利率百分之十、超過六個月以上者按上開利率
百分之二十計算之違約金。
訴訟費用由被告連帶負擔。
    事    實
甲、原告方面：
  一、聲明：求為判決如主文所示。
  二、陳述：
      訴外人鄭榮桂於民國八十一年五月十九日向伊借款新臺幣（下同）三百五十萬
      元，該項借款期限十五年，約定自借款日起至九十六年五月九日止按月平均攤
      還本息，利息為按伊基本放款利率加八碼即年利率百分之十點○二五計息，並
      同意嗣隨伊基本放款利率調整而機動調整，另定借用人不依期還本者即喪失期
      限利益而視為全部到期，且其遲延履行之本金或利息，除仍按上開利率計息外
      ，其逾期在六個月以內者，按上開利率百分之十、逾期超過六個月者，另依約
      定利率百分之二十加計違約金，詎訴外人鄭榮桂乃於八十七年七月十五日死亡
      ，而其繼承人即被告就上開借款乃未依約清償，按約即視為全部到期而應即將
      積欠之本金及其利息、違約金一次清償，今被告既為訴外人鄭榮桂之繼承人，
      且其等於其死亡後復未依法拋棄繼承，其等對其被繼承人所負之上開消費借貸
      債務依法自應連帶清償，為此乃依消費借貸及繼承之法律關係提起本訴，請求
      判令被告應連帶給付如主文第一項所示之金額及其利息、違約金。
  三、證據：提出中長期放款借據、除戶謄本、戶籍謄本、繼承系統表、放款中心利
            率查詢表、客戶往來明細查詢表、放款帳卡、本院民事庭九二雄院貴民
            愛行字第一九二六八號函等件為證。
乙、被告方面：
  一、聲明：求為判決駁回原告之訴。
  二、陳述：伊等之被繼承人鄭榮桂原任職於建商即訴外人黃正雄處，而訴外人黃正
            雄乃以其為人頭購買土地並向原告借款，嗣其即將該地過戶與訴外人方
            郁斌而獨將借款債務留由伊等之被繼承人負擔，本件純係建商利用人頭
            戶所為之冒貸案件，原告與建商勾結而為系爭借款，其就此自應負重大
            責任，其向伊等請求給付自為無據。
    理    由
一、按借用人應於約定期限內，返還與借用物種類、品質、數量相同之物，而遲延之
    債務，以支付金錢為標的者，債權人得請求依法定利率計算之遲延利息，但約定
    利率較高，仍從其約定利率，另當事人得約定債務人不履行債務時，應支付違約
    金，民法第四百七十八條前段、第二百三十三條第一項、第二百五十條第一項分
    別定有明文。本件原告主張被告之被繼承人即訴外人鄭榮桂於上開期日向伊借取
    前開金額，嗣訴外人鄭榮桂業於八十七年七月十五日死亡，而被告就此乃未依法
    拋棄繼承，後上開借款亦因遲未繳付本息而視為全部到期，計欠有如主文第一項
    所示之金額及其利息、違約金，之事實，業據其提出與所述相符而堪信為真實之
    中長期放款借據、除戶謄本、戶籍謄本、繼承系統表、放款中心利率查詢表、客
    戶往來明細查詢表、放款帳卡、本院民事庭九二雄院貴民愛行字第一九二六八號
    函等件為證，而被告雖另以前揭情詞置辯，惟此業經原告所否認，且該借據乃經
    被告之被繼承人即訴外人鄭榮桂簽名用印，並經原告所屬對保無訛，而被告就此
    是否係冒貸勾結之事實復未舉證以實其說，所辯原告就該借貸存有重大責任云云
    自屬無據，今被告之被繼承人既自願充任人頭而出名為系爭借貸之借款人，其自
    應依其與原告之消費借貸關係而負其責任，而被告既為訴外人鄭榮桂之繼承人，
    且復未依法拋棄繼承，其等對其被繼承人所負之上開消費借貸債務依法自應連帶
    清償，從而本件原告依消費借貸及繼承之法律關係據以提起本訴，請求判令被告
    應連帶給付如主文第一項所示之金額及其利息、違約金，依法即無不合，自應予
    以准許。
二、據上論結，本件原告之訴為有理由，合依民事訴訟法第八十五條第二項，判決如
    主文。
中      華      民      國    九十二    年      八      月    二十九    日
                              臺灣高雄地方法院民事第五庭
~B法  官  黃  宏  欽
右為正本係照原本作成。
如不服本判決，應於判決送達後廿日內，向本院提出上訴狀並表明上訴理由，如於本
判決宣示後送達前提起上訴者，應於判決送達後十日內補提上訴理由書（須附繕本）。
中      華      民      國    九十二    年      八      月    二十九    日
~B法院書記官  史華齡


司法院資訊處製作；財團法人民間司法改革基金會備份。
